臺灣高等法院民事判決　　　　　　　　95年度上易字第1010號
上　訴　人　丙○○
被　上訴人　中國信託商業銀行股份有限公司
法定代理人　丁○○
訴訟代理人　乙○○
　　　　　　甲○○
上列當事人間請求清償債務事件，上訴人對於中華民國95年10月
18日臺灣臺北地方法院95年度訴字第9496號第一審判決提起上訴
，本院於96年1月10日言詞辯論終結，判決如下：
    主      文
上訴駁回。
第二審訴訟費用由上訴人負擔。
    事實及理由
一、上訴人起訴主張：其於民國（下同）85年間因購屋向訴外人
    萬通商業銀行借貸新台幣（下同）2,500,000元，於91年間
    見被上訴人廣告稱其購屋房貸利率僅1.9％，遂欲轉向被上
    訴人申請購屋貸款，但遭被上訴人以上訴人係921震災戶為
    由拒絕承貸，嗣於93年間訴外人萬通商業銀行併入被上訴人
    公司，上訴人與訴外人萬通商業銀行間債權債務關係即由被
    上訴人繼受，被上訴人擅將上訴人原貸款之購屋貸款變更名
    稱為修繕貸款，且利息由原本年息7.88%升為8.15%，經上訴
    人向金管會申訴，被上訴人才調降為2.62%，惟上訴人自85
    年7月起迄被上訴人調降利率前之95年6月止，已支付2,528,
    639元，加上上訴人支出購屋自備款1,000,000元，尚欠本金
    1,373,967元未能清償，則上訴人為購買房屋業已支出近5,0
    00,000元，實不合理，此均係因被上訴人利息過高所致，被
    上訴人應返還95年5月24日上訴人簽訂「中國信託房屋貸款
    增補契約書」（下稱房屋貸款增補契約書）之前，上訴人溢
    繳之利息1,000,000元，爰起訴請求被上訴人給付1,000,000
    元。
二、被上訴人則以：上訴人於85年間向訴外人萬通商業銀行借貸
    項目即為「房屋修繕貸款」，被上訴人與訴外人萬通商業銀
    行合併後，承接貸款業務科目不會更動，被上訴人未曾以上
    訴人係921震災戶為由拒絕承貸，被上訴人於93年1月間與訴
    外人萬通商業銀行合併，而上訴人係於95年3 月始向被上訴
    人申請改為指數型房貸，但未簽妥房屋貸款增補契約書並於
    1 個月內寄回，故被上訴人未立即為之調降利率，之後接到
    銀行局來電表示上訴人反應利率過高，於95年4月4日替上訴
    人送件作最低利率，參考十家銀行利率指數計算，迄95年5
    月24日收受上訴人簽訂之房屋貸款增補契約書，被上訴人已
    將上訴人房屋貸款之利息調降，並將上訴人於房屋貸款增補
    契約寄回前已繳部分利息回沖本金，惟被上訴人收取利息皆
    依契約約定為之，並未有溢繳或溢收之情形等語，資為抗辯
    。
三、原審為上訴人敗訴之判決，上訴人於本院上訴聲明：(一)原判
    決廢棄；(二)被上訴人應給付上訴人1,000,000元；(三)第一、
    二審訴訟費用由被上訴人負擔。被上訴人答辯聲明為：(一)上
    訴駁回；(二)訴訟費用由上訴人負擔。
四、本件不爭執事項如下：
  (一)上訴人於85年4月9日向訴外人萬通商業銀行借款2,060,000
    元及505,000元，並約定利息按年息9% 計算，嗣隨新台幣放
    款基本利率變動加年息1.24%調整，自貸款日後滿1年起改加
    年息1.49%調整計付。
  (二)後訴外人萬通商業銀行於93年1月間併入被上訴人公司，其
    與上訴人間債權債務關係即由被上訴人繼受。
  (三)上訴人於95年5月24日簽訂房屋貸款增補契約書，與被上訴
    人約定系爭借款利息改按被上訴人公告定儲利率指數加年息
    2.5%按日計算，並採機動利率調整計算，如被上訴人公告定
    儲利率指數調整時，即比照機動調整，而該定儲利率係採臺
    灣銀行、合作金庫銀行、土地銀行等10家本國銀行1年期一
    般固定利率定儲利率之平均利率計算，每3個月定期調整1次
    ，故自簽訂房屋貸款增補契約書之時起，上訴人應負擔利率
    調整為2.62%，系爭借款尚未完全清償。
五、按當事人締結之契約一經合法成立，其在私法上之權利義務
    ，即應受契約之拘束，除兩造同意或有法定或約定事由外，
    不容一造任意反悔請求解約或撤銷或變更其內容（最高法院
    19年上字第985號、20年上字第1941號判例意旨參照）。查
    ：
  (一)上訴人不爭執其於89年4月9日與訴外人萬通商業銀行簽訂借
    據，約定利息按年息9%計算，嗣隨新台幣放款基本利率變動
    加年息1.24%調整，自貸款日後滿1年起改加年息1.49% 調整
    計付，嗣訴外人萬通商業銀行於93年1月間併入被上訴人公
    司，其與上訴人間債權債務關係即由被上訴人繼受，是上訴
    人自應受前開利率約定繳付利息，不能以他人與銀行約定之
    利率較低而不受契約之拘束。上訴人亦自承每次繳交利息均
    是按照約定利息繳交（原審卷第32頁），縱上訴人要求被上
    訴人調降利息，惟兩造未有利息調降之合意，上訴人並無溢
    付利息之情事。
  (二)被上訴人於收受上訴人簽訂房屋貸款增補契約後始為調整利
    率，係兩造就系爭借款之利率另為變更之合意，被上訴人依
    據契約第1條約定，自上訴人簽訂增補契約書後，自電腦生
    效日起依選定方式調整原訂契約之利率（原審卷第39頁），
    從而，上訴人主張其先前繳納之利息為溢繳而請求返還，係
    屬無據。
  (三)上訴人主張其為921震災戶要求被上訴人降息，其係購買預
    售屋應適用購屋貸款等語，為被上訴人所否認，上訴人未立
    證證明其房屋貸款為購屋貸款，縱認其所言屬實，上訴人於
    91年間欲向被上訴人承貸時，被上訴人尚未與訴外人萬通商
    業銀行合併，係屬為不同法人，縱被上訴人不為上訴人辦理
    轉貸，亦難謂上訴人於契約之履行有何疏失。此外，上訴人
    未立證證明被上訴人有何應調降利率而未調降利率，或有溢
    收、溢繳利息等情事，則其主張被上訴人應返還溢繳利息1,
    000,000元，為無理由。
六、綜上所述，上訴人主張其溢付利息，為不足採。從而，上訴
    人主張本於兩造房屋貸款之法律關係，請求被上訴人給付1,
    000,000元為無理由，不應准許。原審為上訴人敗訴之判決
    ，及駁回其假執行之聲請，並無不合。上訴意旨指摘原判決
    不當，求予廢棄改判，為無理由，應予駁回。
七、本件事證已臻明確，兩造其餘攻擊防禦方法及未經援用之舉
    證，經審酌核與本件判決結果不生影響，不再一一論述，附
    此敘明。
八、據上論結，本件上訴為無理由，依民事訴訟法第449條第1項
    、第78條，判決如主文。
中　　華　　民　　國　　96　　年　 　1　　月　　24　　日
                      民事第二庭
                        審判長法  官 吳謙仁
                              法  官 蘇瑞華
                              法  官 李瓊蔭
正本係照原本作成。
不得上訴。
中　　華　　民　　國　　96　　年　　1 　　月　　25　　日
　　　　　　　　　　　　　　　書記官 王才生
